臺灣高等法院臺中分院刑事判決　　　　95年度上訴字第2816號
上　訴　人　臺灣苗栗地方法院檢察署檢察官
上　訴　人
即　被　告　乙○○
　　　　　　　　　　（現另案在臺灣嘉義戒治所強制戒治中）
指定辯護人　陳世川　律師
上列上訴人因被告違反毒品危害防制條例案件，不服臺灣苗栗地
方法院95年度訴緝字第1號中華民國95年10月11日第一審判決（
起訴案號：臺灣苗栗地方法院檢察署93年度偵字第2037號），提
起上訴，本院判決如
    主  文
原判決撤銷。
乙○○販賣第二級毒品，處有期徒刑玖年。扣案之甲基安非他命
（驗餘淨重玖陸參點參貳公克）沒收銷燬之；扣案之塑膠包裝貳
拾捌個、紙袋陸個均沒收。未扣案之門號0000000000號行動電話
壹支（含SIM卡）沒收，如全部或一部不能沒收時，追徵其價額
。
　　犯罪事實
一、乙○○前因(1)違反麻醉藥品管理條例案件，經臺灣高等法院
    臺南分院於民國（下同）81年11月16日以81年度上訴字第
    785 號判決，判處有期徒刑6年確定。(2)違反肅清煙毒條例
    及麻醉藥品管理條例案件，經臺灣板橋地方法院於82年6月3
    日以81年度訴字第1871號判決，分別判處有期徒刑5年、7月
    確定。(3)違反藥事法案件，經臺灣桃園地方法院於82年10月
    18日以82年度訴緝字第87號判決，判處有期徒刑5月確定。
    (4)肅清煙毒條例案件，經臺灣高等法院於83年10月27日以83
    年度上訴字第5748號判決，判處有期徒刑7年6月確定。上開
    數案經臺灣高等法院於84年1月17日以83年度聲字第88號裁
    定定應執行有期徒刑16年確定，於90年1月17日縮短刑期假
    釋出監，指揮書記載縮刑期滿日期為97年10月15日（尚未執
    行完畢，不構成累犯）。
二、乙○○於假釋期間，猶不知悔改，明知甲基安非他命業經公
    告列為毒品危害防制條例第2條第2項第2款所管制之第二級
    毒品，不得製造、運輸、販賣，因綽號「漂炳」（音同）之
    姓名年籍不詳成年男子（下稱「漂炳」），自93年5月初起
    ，以其所使用之門號0000000000號行動電話，撥打乙○○所
    有門號0000000000號行動電話，而與乙○○聯絡欲購買第二
    級毒品甲基安非他命事宜。乙○○竟基於販賣第二級毒品甲
    基安非他命以營利之犯意，先於93年5月18日13時許，在嘉
    義縣東石鄉過溝地區，以新台幣（下同）65萬元之價額，向
    綽號「阿川」之不詳姓名年籍之成年男子（下稱「阿川」）
    ，販入第二級毒品甲基安非他命28包（毛重共1066.51公克
    ，淨重共964.24公克，驗後淨重963.32公克），欲以每台兩
    3萬2千元之價格賣予「漂炳」圖利。嗣於同日下午19時40分
    許，乙○○將販入之該28包第二級毒品甲基安非他命分置於
    6個紙袋內，並置放在其所有之車牌號碼J6－2651號自用小
    客車內，駕駛該自用小客車前往苗栗縣苗栗市區，欲全數販
    賣予「漂炳」時，在苗栗縣苗栗市○○路1020號前，為事前
    埋伏之員警攔檢，並在其所駕駛之前開自用小客車駕駛座下
    方，扣得上開第二級毒品甲基安非他命28包（起訴書誤載為
    安非他命）及紙袋6個，而查獲上情。
三、案經苗栗縣警察局報請臺灣苗栗地方法院檢察署檢察官偵查
    起訴。
    理    由
壹、證據能力方面：
一、按偵查犯罪機關依法定程序監聽之錄音，如已踐行調查證據
    程序，非不可採為認定犯罪事實之基礎。又按被告以外之人
    於審判外之陳述，雖不符刑事訴訟法第159條之1至第159條
    之4之規定，然經當事人於審判程序同意作為證據，法院審
    酌該言詞陳述作成時之情況，認為適當者，亦得為證據；當
    事人、代理人或辯護人於法院調查證據時，知有刑事訴訟法
    第159條第1項不得為證據之情形，而未於言詞辯論終結前聲
    明異議者，視為有前項之同意，刑事訴訟法第159條之5定有
    明文。查本案監聽錄音譯文，係苗栗縣警察局依據臺灣苗栗
    地方法院檢察署檢察官核發之通訊監察書，對被告之通訊時
    間、內容實施監聽所為之紀錄，為被告以外之人於審判外所
    為之書面陳述，依刑事訴訟法第159條第1項之規定，性質上
    固屬傳聞證據，惟此監聽之錄音係依法定程序所為，此有臺
    灣苗栗地方法院檢署93年苗檢惠昃聲監字第000096號通訊監
    察書在卷可稽（見臺灣苗栗地方法院檢察署93年度偵字第
    2037號卷宗第21至24頁），檢察官、被告及選任辯護人於本
    院審理中均不爭執其證據能力，亦未曾於言詞辯論終結前聲
    明異議，依照上開說明，此監聽錄音譯文自有證據能力，合
    先敘明。
二、按被告之自白，非出於強暴、脅迫、利誘、詐欺、疲勞訊問
    、違法羈押或其他不正之方法，且與事實相符者，得為證據
    ，刑事訴訟法第156條第1項定有明文。被告於原審辯稱偵查
    中檢察官說伊如承認販毒，且供出上源，筆錄做一做，就放
    伊走，不用驗尿云云（見原審卷宗第67、68頁），於本院審
    理中則辯稱其於警詢、偵查中所述係配合警察辦案云云；惟
    證人即本案製作筆錄之警員江鎮志於原審具結證稱「（當初
    有無對被告說若是被告願意承認犯罪的話，給他好處？）沒
    有」，「（問：你們隊上其他人有無利用交保或不用採尿方
    式利誘被告？）沒有」等語（見原審卷宗第85頁以下），又
    證稱「被告被查獲後，我們有放監聽譯文給被告聽，被告才
    坦承，且被告也同意供出毒品上源，就可以減刑」等語（見
    原審卷宗第162、163頁）；證人即警員黃煥德於原審具結證
    稱「（問：當初你們有無說若是被告坦承犯罪的話，你們就
    放他走？）無」，「（問：有無說坦承就不用移送地檢署？
    ）無」，「（問：當初你們有無打算採尿？）他說沒有吸食
    ，因為販毒犯行很重，所以我們採信，故無採尿」，「（問
    ：有無以不採尿為交換條件？）沒有」等語（見原審卷宗第
    159頁以下）。核證人江鎮志、黃煥德均係依法令從事公務
    之人，與被告並無親誼或怨隙，均無故為不利被告陳述之必
    要，且經原審交互詰問結果，其等陳述內容互核相符，其證
    詞均具憑信性。則依證人江鎮志、黃煥德所述，被告於警詢
    中之自白，應係被告出於自由意志所為。又被告前有多次與
    毒品有關之前案紀錄，此有臺灣高等法院被告前案紀錄表附
    卷可稽，被告應無不知販賣毒品係重罪之理，此亦經被告於
    原審自承無訛（見原審卷宗第29頁）。則被告既知悉販賣毒
    品係屬重罪犯行，豈可能為了脫免施用毒品之較輕罪責，受
    到「不用驗尿」之利誘而坦承販賣毒品之重罪，被告所辯，
    顯與常情有違，難以採信，足認被告於警詢、偵查中之自白
    ，應有證據能力，合先敘明。
貳、認定犯罪事實所憑之證據及理由：
一、訊據上訴人即被告（下稱被告）乙○○於本院審理中坦承有
    上開犯行，並供稱伊確有販賣第二級毒品甲基安非他命之意
    圖，買入上開28包甲基安非他命後，未及賣出即被查獲等語
    。經查被告之自白有下列事證可資佐證：
  (一)被告於上揭時間、地點被查獲後，於當日警詢、偵訊中均自
    承係「漂炳」撥打其所有、門號0000000000號行動電話與其
    聯絡購毒事宜後，其先於93年5月18日13時許向「阿川」購
    買第二級毒品28包後，全數攜至苗栗縣苗栗市，欲以每兩3
    萬2 千元販賣予「漂炳」，尚未賣出即於途中為警查獲等語
    （見93年度偵字第2037號卷宗第11頁以下、第58頁以下）。
    又本案查獲之經過，依證人即本案查獲之員警江鎮志、黃煥
    德於原審審理時均證稱：因接獲檢舉，經檢察官核發通訊監
    察書後，從監聽中知悉被告準備於93年5月18日要到苗栗販
    賣毒品，故在高速公路交流道及苗栗市埋伏等候，俟被告所
    駕車輛駛下交流道後，即一路跟監，而在苗栗市○○路1020
    號前予以攔檢查獲等語（見原審卷宗第86頁以下、第159頁
    以下），並有扣案之第二級毒品甲基安非他命28包（含盛裝
    毒品用之塑膠包裝袋28個）、盛裝上開28包第二級毒品甲基
    安非他命之6個紙袋（見93年度偵字第2037號卷宗第62頁）
    ，及通訊監察書及監聽錄音譯文在卷可稽（見93年度偵字第
    2037號卷宗第21至24頁）。足認被告於警詢、偵查及本院審
    理中之自白並非虛言。
  (二)扣案之白色晶體物28包，經送內政部警政署刑事警察局以氣
    相層析／質譜分析法及核磁共振分析法鑑定結果，確係第二
    級毒品甲基安非他命，純度約98％，驗前含外包裝袋袋重之
    總毛重1066.51公克，總淨重964.24公克，驗餘963.32公克
    ，此有該局93年8月6日刑鑑字第0930109006號鑑定書1份在
    卷可憑（見93年度偵字第2037號卷宗第81頁）。則被告在上
    開時間，1次以65萬元巨額購入純度高達98％、重量高達
    964.24公克之第二級毒品甲基安非他命，核其動機，應確實
    基於販賣以牟利之意圖，詳論如下：
  (1)查臺灣地區氣候屬於海島型之氣候，環境潮溼，而甲基安非
    他命係晶體物，在常溫常態下，易受潮變質，不耐久貯，
    此為公眾周知之常識，又因毒品價昂量微，故一般施用毒品
    者貯存無益，在被警方查獲時，所持有之毒品數量均不多。
    本件被告在短短1日之內，購買質純量大之第二級毒品甲基
    安非他命，其持有該第二級毒品甲基安非他命之犯罪情節，
    顯與一般施用毒品者迴異，且按諸文獻（Clarke' sIsolati
    onandIdentification of Drugs，SecondEdetion，參見原
    審卷宗第241至249頁所附94 年12月司法院編法官辦理刑事
    案件參考手冊(一)所示）記載，甲基安非他命服用後24小時內
    ，約有百分之70排泄於尿液中，其最低致死量為1克，此經
    行政院衛生署管制藥品管理局於91年9月23日以管檢字第
    109652號函釋甚明。則以該最低致死量計算，被告1次購買
    之甲基安非他命數量毛重高達1公斤，即約1000公克，每日
    施用甲基安非他命1公克，亦需約3年才能用完，而施用者貯
    存甲基安並無實益，已見前述，足見被告於原審審理時所辯
    扣案之第二級毒品甲基安非他命係供自己施用云云，係卸責
    之詞，難以採信。
  (2)被告於原審審理時自承其案發時在賣豬肉為生，平均1個月
    可以賺4、5萬元，扶養家人1個月約花費1、2萬元等語（見
    原審卷宗第233、234頁），足認被告並非資力甚豐之人。則
    以被告之資力，其家中生活開銷費用每月僅1、2萬元，卻於
    1日內，以65萬元之鉅額款項購入大量之毒品，豈可能僅供
    自己施用？又上開毒品質純量大，亦非短時間內可施用完，
    倘非意圖販賣以牟利，豈可能甘冒毒品受潮變質而受損失之
    風險？堪信被告購買前開毒品確係基於販賣之意圖而販入。
  (三)被告雖辯稱其尚未賣出，不構成販賣云云；惟按販賣毒品罪
    ，不以販入之後，復行賣出為必要，只須意圖營利而販入或
    賣出，有一於此，犯罪即為成立（最高法院67年度臺上字第
    2500號判例要旨、92年度臺上字第7046號判決意旨參照）。
    次按所謂「意圖」，即犯罪之目的，原則上不以發生特定結
    果為必要，即衹須有營利之意圖為已足，不以買賤賣貴而從
    中取利為必要。查被告並非資力甚豐之人，已見前述，又其
    基於販賣之意圖而以65萬元買入扣案之毒品，並欲以每台兩
    （即37.5公克）3萬2千元之價格賣予「漂炳」，亦據被告自
    承無訛，則其擬賣出之價格，顯然高於其販入之價格（如甲
    基安非他命以1公斤即1000公克計算，則可賣得853333元〈
    計算方式：1000公克÷37.5×32000元＝85333 3元）〉，雖
    被告未及賣出即被查獲，實際上尚未獲得任何利益，惟依上
    開說明，足認被告主觀上有營利之意圖。故被告此部分辯解
    ，與成立販賣第二級毒品甲基安非他命之罪責並無影響。
  (四)綜上所述，被告確有販賣第二級毒品甲基安非他命之犯行，
    堪予認定，應予依法論科。
參、論罪科刑理由：
一、查被告所犯係違反毒品危害防制條例第4條第2項之規定，法
    定刑中得併科罰金刑，而被告行為後，94年2月2日修正公布
    之刑法業於95年7月1日施行，其中刑法第33條第5款關於主
    刑罰金已修正為：「罰金：新台幣一千元以上，以百元計算
    」，與修正前「罰金：（銀元）一元以上」之規定相較，修
    正後關於罰金刑之法定範圍顯已提高，應以行為時之規定有
    利於被告，依刑法第2條第1項前段之規定，應適用行為時之
    法律，即應適用修正前刑法第33條第5款有關於罰金之規定
    。
二、按甲基安非他命屬毒品危害防制條例所定之第二級毒品，毒
    品危害防制條例第2條第2項第2款定有明文。核被告所為，
    係犯毒品危害防制條例第4條第2項販賣第二級毒品罪。被告
    持有毒品甲基安非他命之低度行為，為販賣毒品之高度行為
    所吸收，不另論罪。又被告係基於販賣牟利之意圖而販入第
    二級毒品，已見前述，雖被告將販入之第二級毒品，自嘉義
    縣攜至苗栗縣苗栗巿，惟被告並非基於運輸之犯意，而係本
    於販賣之犯意，故被告固有運送之行為，應不另論以運輸第
    二級毒品罪，併與說明。
  (三)原審認被告罪證明確，予以論罪科刑，固非無見，惟扣案
    盛裝第二級毒品甲基安非他命之塑膠包裝袋28個，及盛裝上
    開28包第二級毒品甲基安非他命之6個紙袋，均係包裹、固
    定毒品，防其裸露、潮濕，易於運輸攜帶所用之物，均為被
    告所有供其犯罪所用之物，應依毒品危害防制條例第19條第
    1 項諭知沒收，原審判決就塑膠包裝袋28個依同條例第18條
    第1項前段規定宣告沒收並銷燬，就6個紙袋未加審究予以沒
    收，尚有未洽；本件未扣案之0000000000號行動電話（含
    SIM卡），係被告以第三人名義申請，為被告所有供販賣毒
    品時聯絡之用，此據被告供明在卷（見本院卷宗第104頁背
    面），而行動電話之SIM卡，係電信公司交予客戶使用，期
    滿或退租時，電信公司僅須將原SIM卡設定之資料由該公司
    之行動電話系統中消除，並非客戶所借用，亦無回收之機制
    ，此為公眾週知之現今交易常態，故該SIM卡之所有權並非
    屬電信公司所有，而係被告所有，均應依同法第19條第1項
    規定沒收之，如不能沒收時，應追徵其價額（原審贅載或以
    財產抵償之），原審就該SIM卡原審疏未諭知，亦嫌未合。
    被告提起上訴指摘原審判決認定已成立販賣第二級毒品罪云
    云，檢察官提起上訴略稱依被告於警、偵訊之自白及卷附之
    通訊監察書，可知被告共有4次販賣第二級毒品之犯行，原
    審量刑過輕云云，雖均無理由（理由詳如後述），惟原判決
    既有上揭可議之處，自屬無可維持，應由本院將原審判決撤
    銷改判。爰審酌被告前有多次與毒品有關之犯罪前科，其明
    知甲基安非他命對人體之危害，竟為牟私利販賣而販入大量
    毒品，惡行非輕，幸未及販出即被查獲，尚未造成太大危害
    及被告犯罪後坦承犯行，態度尚佳，有悔改之意等一切情狀
    ，量處如主文所示之刑示懲。扣案之甲基安非他命，驗餘淨
    重963.32公克，為違禁物，不問屬於犯人與否，依毒品危害
    防制條例第18條第1項規定，應諭知沒收銷燬之；又塑膠包
    裝袋28個，為被告所有供包裹、固定第二級毒品，防其裸露
    、潮濕之物，扣案之紙袋6個，係被告所有供其易於攜帶毒
    品以販賣之物，未扣案之門號之0000000000號行動電話（含
    SIM卡），係被告所有，迭據被告供明在卷，且供被告聯絡
    販入毒品所用，均應依同法第19條第1項規定沒收之，上開
    行動電話（含SIM卡）如不能沒收時，應追徵其價額。
肆、公訴意旨另以被告乙○○自93年5月間某日起至同年月18 日
    13時止（除前述論罪科刑之93年5月18日該次販毒犯行時間
    之外），在嘉義縣東石鄉地區，連續3次以每公斤62萬、65
    萬元不等之價格，向年籍姓名不詳、綽號「阿川」之男子購
    買安非他命1公斤，購得後再予以分裝成每包36.6公克或
    36.8公克（一兩裝），並以每兩3萬元至3萬2千元之價格，
    在苗栗市地區連續售予綽號「漂炳」、「大姊」（或「阿姐
    」）之人，每次約獲利15或25萬元。因認被告乙○○尚涉犯
    此部分毒品危害防制條例第4條第2項之販賣第二級毒品罪云
    云。
  (一)按犯罪事實應依證據認定之，無證據不得認定其犯罪事實；
    不能證明被告犯罪者，應諭知無罪之判決，刑事訴訟法第15
    4條第2項、第301條第1項前段分別定有明文。而犯罪事實之
    認定，應憑真實之證據，倘證據是否真實尚欠明確，自難以
    擬制推測之方法，為其判斷之基礎；所謂認定犯罪事實之證
    據，係指足以認定被告確有犯罪行為之積極證據而言，該項
    證據自須適合於被告犯罪事實之認定，始得採為斷罪資料，
    最高法院著有53年臺上字第656號 、29年上字第3105號判例
    可資參照。又依刑事訴訟法第156條第2項規定，被告雖經自
    白，仍應調查其他必要之證據，以查其是否與事實相符，其
    立法目的乃欲以補強證據擔保自白之真實性；亦即以補強證
    據之存在，藉之限制自白在證據上之價值。所謂補強證據，
    則指除該自白本身外，其他足資以證明自白之犯罪事實卻具
    有相當程度真實性之證據而言。雖其所補強者，非以事實之
    全部為必要，但亦須因補強證據與自白之相互利用，而足使
    犯罪事實獲得確信者，始足當之（最高法院74年臺覆字第10
    號判例參照）。
  (二)檢察官認被告涉有此部分罪嫌，係以被告於警詢、偵查中之
    自白暨上揭監聽紀錄、扣案物品及內政部警政署刑事警察局
    93年8月6日刑鑑字第0930109006號鑑定書為主要論據。訊之
    被告於原審及本院審理中均堅決否認有此部分罪嫌，並辯稱
    ：未販賣第2級毒品予綽號「漂炳」、「大姊」云云。經查
    被告於警詢中固陳述「我所販賣之對象為綽號漂炳、阿姐等
    人，他朋友需要時向我取毒品販賣，我於民國93年5月份開
    始販賣至被警查獲為止」，「（問：你向綽號阿川之男子購
    買毒品之前3次毒品正確時、地及使用連絡話為何？）我是
    於本5月初詳細時間我忘記了，每次都購買壹公斤新台幣陸
    拾伍萬元」（見93年度偵字第2037號卷宗第15、16頁），於
    檢察官訊問時供稱「（問：你共向阿川買過幾次？）4次。
    從5 月初開始，詳細日期我忘記了，今天中午是最後1次。
    每次以新台幣陸拾貳萬至陸拾伍萬元不等之價格購買1公斤
    」（見93年度偵字第2037號卷宗第59頁）云云，惟核閱全卷
    ，查無關於被告乙○○於何時、在何處、販賣何種毒品予何
    人，又販賣毒品數量及交易金額等重要犯罪事實之記錄，而
    依卷附通訊監察譯文內容觀之，固有「錢我收到了，我人在
    下港」，「東西要多少」，「75萬佣金2萬，如果你要錢先
    給我，明天中午會到台中那的貨」，「我還沒拿到，我看到
    貨很好，晚上會上去，你先給我一點錢」等通話內容，惟核
    其內容，縱係被告以電話與受話之對方談論毒品交易一事，
    惟僅見於電話聯絡之階段，而凡此以電話聯絡買賣毒品之談
    話內容，應屬於開始實行買賣毒品前所為之預備行為。倘販
    賣之一方因之先行販入毒品或依約到場準備交付毒品，始能
    謂已著手實施販賣毒品之行為，最高法院91年台上字第5396
    號、93年度台上字第1704號判決亦均認「上訴人既有售賣安
    非他命之故意，且依約攜帶安非他命前往交付，即已著手於
    售賣毒品行為之實施」。本件被告縱有以電話與受話之對方
    談論毒品交易之行為，均查無證據證明有買或賣之任何一方
    依約到場著手為交付毒品或支付價金之行為，亦查無證據證
    明被告有交付毒品完成交易之情事，自不得僅以被告與受話
    之對方已談及毒品交易事宜，遽予認定其有此部分販賣毒品
    之行為。又無證據證明被告有以販賣之意圖，向綽號「阿川
    」之男子購入第二級毒品甲基安非他命之事實。則其在開始
    實行買賣毒品前所為之預備行為，因法無明文處罰，自不能
    以刑責相繩。至扣案之第二級毒品甲基安非他命28包及內政
    部警政署刑事警察局93年8月6日刑鑑字第0930109006號鑑定
    書，係被告於93年5月18日基於販賣意圖而販入之毒品，已
    見前述，自難執此推論被告在此之前有何連續販賣第二級毒
    品之犯行。此外，檢察官未提出其他之證據及指出證明之方
    法，本院亦查無證據足資證明被告有連續販賣毒品3次予「
    漂炳」及「大姊」之事實，依前開說明意旨，被告此部分犯
    嫌，要屬不能證明。此部分原應為無罪之判決，惟檢察官認
    被告此部分犯行與上開經本院判處有罪部分，具有連續犯之
    裁判上一罪關係，爰不另為無罪之諭知，附此敘明。
據上論斷，應依刑事訴訟法第369條第1項前段、第364條、第299
條第1項前段，毒品危害防制條例第4條第2項、第18條第1項前段
、第19條第1項，刑法第2條第1項、刑法第11條前段，判決如主
文。
本案經檢察官甲○○到庭執行職務。
中　　華　　民　　國　　96　　年　　4 　　月　　18　　日
            刑事第十一庭  審判長法　官　陳　朱　貴
                                法　官　郭  同  奇
                                法　官　何  志  通
上列正本證明與原本無異。
如不服本判決應於收受送達後十日內向本院提出上訴書狀，其未
敘述上訴之理由者並得於提起上訴後十日內向本院補提理由書（
均須按他造當事人之人數附繕本）。
                                書記官　高　麗　淇
中　　華　　民　　國　　96　　年　　4　　月　　20　　日
